【裁判字號】    89,交易,338
【裁判日期】    900328
【裁判案由】    過失致死
【裁判全文】
臺灣嘉義地方法院刑事判決                        八十九年度交易字第三三八號
    公  訴  人  臺灣嘉義地方法院檢察署檢察官
    被      告  甲○○
    選任辯護人  廖道成
右列被告因過失致死案件，經檢察官提起公訴（八十九年度偵字第二九九七號），本
院判決如左：
    主  文
甲○○因過失致人於死，處有期徒刑捌月。
    事  實
一、甲○○於民國八十九年三月三日上午駕駛車號ＹＣ—０三０六號自用小客車，沿
    嘉義縣民雄鄉○○村○道台一線公路由南往北方向行駛，於十一時五十二分許，
    途經該路二百五十六點五公里處即吳鳳技術學院（改制前為吳鳳工專）前丁字型
    交岔路口時，本應注意行車速度應依標誌之規定，無標誌者，在市區道路，時速
    不得超過四十公里，且行經學校入口，應減速慢行，作隨時停車之準備，又汽車
    行駛時，駕駛人應注意車前狀況，並隨時採取必要之安全措施，至交叉路口，應
    遵守燈光號誌，以避免肇事，而該路段之省道時速限制為四十公里，且依當時之
    情形，又無不能注意之情形，甲○○竟疏未注意，猶以時速約八十公里之速度超
    速行駛並闖越紅燈。適蔣少瑜騎乘車號ＶＨＦ—六０六號重型機車，亦疏未注意
    靠右行駛，自該交叉路口北側行人穿越道附近路旁由東北往西南方向逆向斜穿該
    台一線道路尚未抵達中央分隔島，甲○○即因煞車不及，碰撞蔣少瑜騎乘之機車
    ，蔣少瑜因汽車撞擊力過大，被彈上甲○○所駕汽車之擋風玻璃上，再滑落地面
    ，機車則被汽車往前拖行約六十二點四公尺，蔣少瑜因此受有腦挫傷合併顱內出
    血、頭部挫傷及撕裂傷合併血腫，經送醫後救治無效，延至同年月七日上午十時
    許於台南市立殯儀館死亡。甲○○於肇事後未被發覺前，主動向有偵查權之嘉義
    縣警察局民雄分局北斗派出所警員曾思強自首坦承犯行並接受裁判。
二、案經蔣少瑜之父乙○○訴由嘉義縣警察局民雄分局報告並訴由台灣台南地方法院
    檢察署呈請台灣高等法院台南分院檢察署令轉台灣嘉義地方法院檢察署檢察官偵
    查起訴。
    理  由
一、訊據被告甲○○固坦認於前開時地以時速約八十公里超速駕駛小客車與被害人蔣
    少瑜騎乘之機車發生車禍致被害人死亡，惟矢口否認有何過失，辯稱：未闖紅燈
    ，且行抵肇事地點前已連續按喇叭警告兩邊之違規者注意，伊信賴被害人應該會
    遵守交通規則，詎料被害人竟突然逆向橫越馬路，實無法防範、避免，況台灣省
    行車事故覆議鑑定委員會覆議意見書覆議意見亦認被害人為肇事原因云云。經查
    ：右揭犯罪事實，業據告訴人即被害人之父乙○○於警訊、檢察官偵訊及本院審
    理中指訴之情節大致相符，並有道路交通事故調查報告表、交通事故現場照片八
    張附於相驗卷（相驗卷第四頁、第十頁至第十三頁），開設於肇事路段之「九九
    當鋪」由監視器攝得之肇事經過錄影帶一捲及翻拍照片五十六張附於偵查卷（偵
    查卷第二四頁至第三二頁），事故處理完畢後於本院調查中重行拍攝之肇事路段
    照片七張附於本院卷可稽。再被害人因本件車禍導致腦挫傷合併顱內出血、頭部
    挫傷及撕裂傷合併血腫死亡，亦經檢察官督同檢驗員相驗屬實，有勘驗筆錄、相
    驗屍體證明書、驗斷書在卷可稽（相驗卷第十五頁、第十九頁至第二十六頁）。
    依前述錄影帶勘驗結果並參酌翻拍照片，被告係駕駛前述自用小客車於當日上午
    十一時五十二分十四秒與十五秒之瞬間與被告所騎乘前述機車發生碰撞，而肇事
    前，於十一時五十一分五十七秒有行人穿越行人穿越道，十一時五十二分三秒有
    行人由安全島闖入肇事地點之快車道，十一時五十二分六秒有行人從安全島穿越
    快車道即將抵達路邊邊線，十一時五十二分八秒有行人抵達行人穿越道中段，十
    一時五十二分十一秒被害人開始出現並穿越省道，其後始於上揭時間發生車禍，
    此有本院勘驗筆錄在卷可參；次由翻拍之錄影帶相片觀之，該肇事路口，於當日
    上午十一時五十一分五十七秒前，南北向車道均有車輛在行駛，於十一時五十七
    分五十九秒至五十二分十五秒間，均未見南北向車道有何車輛行駛，反見有北上
    車道車輛左轉，東西向有行人穿越馬路等情，足見南北車道紅燈在十一時五十一
    分五十七秒已亮起，禁止通行，而該路口支線道綠燈運作時間為二十秒，黃燈為
    三秒，亦有嘉義縣警察局八十九年十月十六日嘉縣警交字第一一二四九號函可憑
    （偵查卷第五三頁），則南北車道再亮綠燈通行之時間應為十一時五十二分十八
    秒（扣除淨空時間二秒），參酌前開時間（十一時五十一分五十七秒至十一時五
    十二分十五秒）該路口車輛之行駛及行人穿越人行道之情形以觀，足見被告係未
    遵守燈光號誌闖越紅燈肇致本件車禍無疑。至被告肇事後雖旋有另一部機車與被
    告同向，亦由南往北行駛於外側快車道，惟並自錄影帶畫面並不能得知該機車係
    直行沿省道通過交叉路口，抑由與省道交叉之道路右轉進入省道，尚無從以該機
    車之行車動態遽為被告未闖紅燈之有利證明。按汽車駕駛人對於防止危險發生之
    相關交通法令之規定，業已遵守，並盡相當之注意義務，以防止危險發生，始可
    信賴他人亦能遵守交通規則並盡同等注意義務，若因此而發生交通事故，方得以
    信賴原則為由，免除過失責任，此有最高法院八十四年台上字第五三六０號判例
    足參，從而，本案被告既有超速並闖越紅燈之違反交通安全規則之情形，自無信
    賴他人亦將遵守交通安全規則而主張不罰之餘地，又被告肇事前曾連續按鳴喇叭
    警告用路人縱然屬實，同此理由，亦不能援引信賴原則而解免罪責。復依前開道
    路交通事故調查報告表所載，肇事路段行車速限為四十公里，肇事當時為有自然
    光線之日間、晴天，路面無障礙物，視距良好，交叉路口設有行車管制號誌且動
    作正常，被告當時並無不能注意之情事，竟疏於注意，而以時速八十公里超速行
    駛並闖紅燈肇事，其駕車顯有過失，且為主要肇事因素。至被害人駕駛重型機車
    ，行經設有分向島路段號誌岔路口，逆向斜穿道路，亦屬肇事次要原因，惟本件
    車禍既係被告之前開過失行為所併合肇致，被告仍應負其罪責。而本件車禍經送
    台灣省嘉雲區車輛行車事故鑑定委員會鑑定，認被告駕駛自用小客車，嚴重超速
    行駛，闖越紅燈，為肇事原因，被害人無肇事因素等語（偵查卷第七頁至第八頁
    ），經再送交台灣省車輛行車事故覆議鑑定委員會覆議，該委員會則認被害人駕
    駛重型機車，行經設有分向島路段號誌岔路口，逆向斜穿道路，為肇事原因，被
    告無肇事因素，惟嚴重超速行駛，有違規定等語（偵查卷第四七頁），然本案被
    害人駕駛重型機車，有行經設有分向島路段號誌岔路口，逆向斜穿道路之情形，
    被告駕駛自用小客車，有超速且闖越紅燈而未注意車前狀況之情形，已如前述，
    是兩鑑定意見中，一認被告為肇事因素，一認被告無肇事因素，其結論均與前開
    事實不符，尚有未週之處，要難擇其中之一認定本件肇事因素，應特予敘明。另
    被告之過失駕車肇事行為與被害人死亡之結果間，亦顯有相當因果關係。是被告
    所辯，容係卸責之詞，無法採信，本案事證明確，被告犯行堪以認定。
二、核被告所為，係犯刑法第二百七十六條第一項之過失致人於死罪。被告於犯罪後
    未被發覺前，向有偵查權之嘉義縣警察局民雄分局北斗派出所警員曾思強自首坦
    承犯行並接受裁判，此有該分局偵辦交通事故現場處理調查表附於本院卷可稽，
    應依刑法第六十二條前段規定減輕其刑。爰審酌被告肇事使告訴人蒙受喪子之痛
    ，被告雖嘗試與告訴人促成和解，惟至今尚未達成共識以賠償損害，且犯後僅承
    認超速行車而否認闖越紅燈肇事，未見具體悔過之態度，又被害人就車禍之發生
    亦有過失及其他一切情狀，量處如主文所示之刑，以示儆懲。
據上論斷，應依刑事訴訟法第二百九十九條第一項前段，刑法第二百七十六條第一項
、第六十二條前段，罰金罰鍰提高標準條例第一條前段，判決如主文。
本案經檢察官陳美君到庭執行職務。
中    華    民    國    九    十    年    三    月    二    十    八    日
                        台灣嘉義地方法院刑事第二庭
                               審判長法  官  許  進  國
                                     法  官  唐  淑  民
                                     法  官  廖  政  勝
右正本證明與原本無異。
如不服本判決，應於判決送達後十日內向本院提出上訴狀( 應附繕本 )。
中    華    民    國    九    十    年    三    月    二    十    八    日
                                     書記官  陳  湘  蓉
附錄本案論罪科刑法條全文
刑法第二百七十六條第一項
因過失致人於死者，處二年以下有期徒刑、拘役或二千元以下罰金。


司法院資訊處製作；財團法人民間司法改革基金會備份。
